【裁判字號】    99,審救,79
【裁判日期】    990728
【裁判案由】    訴訟救助
【裁判全文】
臺灣高雄地方法院民事裁定              99年度審救字第79號
聲  請  人  乙○○
相  對  人  甲○○
聲請人與相對人間請求訴訟救助事件，聲請人聲請訴訟救助，本
院裁定如下：
  主  文
聲請駁回。
  理  由
一、按當事人無資力支出訴訟費用而聲請訴訟救助者，關於無資
    力支出訴訟費用之事由，應提出可使法院信其主張為真實並
    能即時調查之證據，以釋明之，此觀民事訴訟法第109 條第
    2 項及第284 條之規定自明。上開所謂「無資力」，係指窘
    於生活，且缺乏經濟信用者而言，若非取給於自己或家族所
    必需之生活費，即不能支出訴訟費用，且無籌措款項以支出
    訴訟費用之信用技能，始能謂為無資力支出訴訟費用。
二、本件聲請意旨略以：聲請人名下雖有多筆不動產，惟其中坐
    落高雄市○鎮區○○段1688-3、1688-4地號土地及其上門牌
    號碼高雄市○鎮區○○路1-30號12樓建物，已向銀行設定抵
    押貸款而無力清償，故乃再以坐落高雄縣阿蓮鄉○○段836-
    2 、836-5 、840 、841-2 地號土地及其上門牌號碼高雄縣
    阿蓮鄉○○村○○路39巷21號房屋，設定抵押權予相對人以
    擔保新台幣（下同）500 萬元之債務，致聲請人無力支出訴
    訟費用，而本件非顯無勝訴之望，爰聲請准予訴訟救助。
三、經查，聲請人97年度之薪資所得雖僅有1,264 元，98年度無
    所得收入，惟其名下共有不動產計9 筆，其價值依公告現值
    及房屋課稅現值計算即已高達9,238,741 元，此有本院依職
    權調閱之稅務電子閘門財產所得調件明細表附卷可稽，足見
    聲請人並非全無資力之人。聲請人固以其業就坐落高雄市○
    鎮區○○段1688-3、1688-4地號土地及其上門牌號碼高雄市
    ○鎮區○○路1-30號12樓建物設定抵押權向銀行借款，並以
    坐落高雄縣阿蓮鄉○○段836-2 、836-5 、840 、841-2 地
    號土地及其上門牌號碼高雄縣阿蓮鄉○○村○○路39巷21號
    房屋，設定抵押權向相對人借款，惟上開已設有負擔之不動
    產，縱未加以變賣，聲請人仍得以之為使用收益，況依聲請
    人所提坐落高雄縣阿蓮鄉○○段840 地號土地之謄本記載，
    其上並無抵押權設定登記，若依公告現值計算，該土地之價
    值高達1,207,899 元，無論變賣或以其他方式使用收益，顯
    均足資聲請人生活之用，且仍有相當之餘裕。本件依聲請人
    所提事證，尚難使本院認其確有窘於生活，且缺乏經濟信用
    之情形，是本件聲請為無理由，應予駁回。
四、依民事訴訟法第95條、第78條，裁定如主文。
中    華    民    國    99    年    7     月    28    日
                    民事第二庭法  官  謝  雨  真
以上正本係照原本作成。
如對本裁定抗告須於裁定送達後10日內向本院提出抗告狀，並繳
納裁判費新台幣1,000元。
中    華    民    國    99    年    7     月    28    日
                              書記官  林  昭  吟

司法院資訊處製作；財團法人民間司法改革基金會備份。
